臺灣臺南地方法院刑事裁定　　　　　　　　　　　　　　九十年度自字第四二四號
　　自　訴　人　甲○○
　　送達代收人　陳淑惠
　　被　　　告　乙○○
右列被告因偽造文書案件，經自訴人提起自訴，本院裁定如左：
    主  文
自訴駁回。
    理  由
一、自訴意旨略稱：被告乙○○係台南巿警察局交通隊警員，明知製作交通違規舉發
    通知單（即交通罰單）應查明事實真象，並應至現場查證，詎乙○○未到現場查
    明，逕聽信被害人片面之詞，即於其所掌公文書上任意指摘自訴人違規，而依道
    路交通處罰條例處罰自訴人並吊扣駕照。按實情應係當天（即九十年五月廿日）
    下午十六時許，自訴人至台南巿裕農路八０一號慈幼工專大門口右側排班，並將
    車輛停於道路旁無黃、紅線之位置，天候係陰雨，因等候菲律賓外藉勞工參與天
    主教禮拜儀式（約需三十分鐘時間），乃將汽車熄火，並為保持車內空氣流通而
    將車門打開約三至五公分。嗣五分鐘後，聽到機車摔倒之聲音，始發現被害人騎
    乘機車搭載二人未戴安全帽，摔倒在地，自訴人除立即將機車扶起外，被害人說
    她車子底座塑膠帶壞了需要修理，自訴人即幫被害人一起牽車去附近機車行驗修
    ，足見自訴人並無逃逸情事。其次，因當天天雨路滑，可能被害人看到自訴人汽
    車開著車門以為要下車，一時緊張而滑倒，並不是自訴人之車門碰到所致，因自
    訴人當時並沒有開車，且係停在慢車道上，停的地方也沒有劃線（黃線、紅線）
    。然乙○○未到現場查證，卻聽信被害人之陳述，而製作自訴人交通違規舉發單
    ，記載之內容明顯與事實不符者有二：一者罰單記載違規地點為裕農路與裕農三
    街口，與上開自訴人所停位置不符；其次，自訴人係停車在路旁，並未駕駛，亦
    未逕自駛離，但罰單上卻載明「駕駛汽車肇事玫人受傷未採取救護措施，未報警
    察機關，逕自駛離」。被告顯然涉嫌刑法第二百十三條之偽造文書罪云云。
二、按法院或受命推事（法官）於自訴案件第一次審判期日前訊問及調查結果，如認
    為案件有刑事訴訟法第二百五十二條至第二百五十四條之情形者，得以裁定駁回
    其自訴，同法第三百二十六條第三項定有明文。
三、經查：訊據被告乙○○固供認上揭舉發通知單確係伊所簽發的沒錯等情不諱，惟
    堅決否認有登載不實之偽造公文書犯行，辯稱：我都是依被害人王邦秀指訴之情
    況及現場照片、計程車及機車受損的情形判斷後簽發的等語。按刑法第二百十三
    條之公務員登載不實罪，以公務員明知為不實之事項而登載於職務上所掌之公文
    書及足以生損害於公眾或他人為構成要件，如公務員登載不實，並非明知（即直
    接故意），雖足以生損害於公眾或他人，亦不成立偽造公文書罪，最高法院三十
    九年台上字第一八號、四十六年台上第三七七號判例可資參照。本件被告係因被
    害人王邦秀於九十年五月廿日十七時廿五分報案製作筆錄後，被告調查現場之狀
    況及車損情形，據以制發等情，業據證人即被害人王邦秀到庭證述無訛，並陳稱
    ：我於九十年五月二十日下午四點從歸仁要往台南市區在慈幼高工前面，我看到
    紅燈亮正要減速停車時，我的右邊停放一輛計稱車，他剛好打開司機座的門要下
    車（他原先是在那裡休息），碰到我機車右側腳踏板，我連車就跌倒，當時天候
    還好是晴天，發生事故後，計程車司機有下來，我要請警察來，他說不要，他說
    對面有機車店，他就去估價，結果回來他就說是我原先就擦撞的，他就要回去現
    場找殘骸，結果沒有找到，我們回去也沒有找到，他就說要在那裡等警察來處理
    ，結果他就先行離開，也沒有再回來，我們約等了壹個小時，後來我們就去備案
    ，隔天我們再去修機車，對他的不告而別，我們很生氣。．．．根本沒有留電話
    給我，也沒有說他有事要回去，我在那裡等約有一小時，才去警局備案等語（本
    院九十一年一月三十日訊問筆錄），核與被告所辯情節相符，並有台南巿警察局
    交通事故處理小組案件呈報單一份、交通違規報案筆錄一份、現場照片三張、車
    損照片九張在卷可參。綜稽上開情節，自訴人於發生事故時既未及時報案，俟事
    後雙方均已離去現場之一小時後始由被害人報案，身為交通隊警員之被告自僅能
    依被害人之指訴並參酌車損照片予以研判，而製發交通事故違規舉發單，是以縱
    令內容與事實有所出入，亦與上開偽造公文書「以公務員明知為不實之事項而登
    載於職務上所掌之公文書」之構成要件有違，故本件應認被告罪嫌不足，依照首
    揭說明，本件自訴應予駁回。
據上論斷，應依刑事訴訟法第三百二十六條第三項、第二百五十二條第十款，裁定如
主文。
中      華      民      國      九十一      年    二    月    二十五    日
                              臺灣臺南地方法院刑事第一庭
                                  法  官     沈   揚   仁
右正本證明與原本無異
如不服本裁定應於送達後五日內向本院提出抗告狀(應附繕本)
                                  書記官     鍾   錦   祥
中      華      民      國      九十一      年    二    月    二十七    日
